【裁判字號】    90,交上易,19
【裁判日期】    891220
【裁判案由】    過失傷害
【裁判全文】
臺灣高等法院高雄分院刑事判決    九十年度交上易字第一九號
    上  訴  人  台灣高雄地方法院檢察署檢察官
    被      告  乙○○
右上訴人因被告過失傷害案件，不服臺灣高雄地方法院八十九年度交易字第六七二號
中華民國八十九年十二月二十日第一審判決（起訴案號：臺灣高雄地方法院檢察署八
十九年度偵字第九三○九號），提起上訴，本院判決如左：
      主  文
原判決撤銷。
乙○○因過失傷害人，處拘役伍拾日，如易科罰金，以佰元折算壹日。
      事  實
一、乙○○考領有重型機車駕駛執照，於民國八十九年三月三日上午七時四十分許，
    駕駛牌照號碼ＧＦ七─一八六號（起訴書誤繕為ＧＦＴ—一八六號）重型機車，
    沿高雄縣橋頭鄉○○○○道南向車道由北往南方向行駛，途經該路南向車道三百
    五十八點五公里二百公尺處時，本應注意該路段之行車速度，不得超過七十公里
    ，且汽車在同一車道行駛時，除超越前車外，後車與前車之間應保持隨時可以煞
    停之距離，以避免道路交通事故之發生，而依當時天候晴朗，日間自然光線，柏
    油路面平直乾燥無缺陷，道路無障礙，視距良好，行車速限為每小時七十公里，
    且依其智識、能力亦無不能注意之情事，竟疏未注意與前車保持隨時可以煞停之
    安全距離，貿然以時速八、九十公里之速度向前超速行駛，適有甲○○駕駛牌照
    號碼ＹＱＵ─二五三號輕型機車，在同向前方行駛，臨時減速欲撿拾掉落物，乙
    ○○駕駛之機車因而煞避不及由後追撞甲○○之機車倒地，造成甲○○受有右臂
    挫傷合併肱骨碎裂性骨折之傷害。乙○○肇事後，留在事故現場，對於未發覺之
    犯罪，主動向處理事故之員警坦承其為肇事者，而接受裁判。
二、案經甲○○訴請臺灣高雄地方法院檢察署檢察官偵查起訴。
      理  由
一、右揭事實，迭據被告乙○○於檢察官偵查中、原審及本院審理中坦承不諱，核與
    告訴人甲○○於偵查中指訴之情節相符，並有高雄縣警察局岡山分局壽天派出所
    交通事故處理登記簿影本乙紙、高雄縣警察局道路交通事故調查報告表暨事故現
    場圖乙紙及事故現場照片三幀在卷可稽，而告訴人甲○○因本件車禍受有右臂挫
    傷合併肱骨碎裂性骨折之傷害，亦有高雄縣岡山鎮劉光雄醫院醫師出具之診斷證
    明書乙紙在卷可資佐證。
二、按行車速度，依標誌之規定；汽車在同一車道行駛時，除超越前車外，後車與前
    車之間應保持隨時可以煞停之距離，道路交通安全規則第九十三條第一項、第九
    十四條第一項分別定有明文。本件被告乙○○既考領有重型機車駕駛執照，對於
    前揭規定自無法諉為不知，且前揭規定之義務亦為被告行車時所應注意之事項，
    況當時天候晴朗，日間自然光線，柏油路面平直乾燥無缺陷，道路無障礙，視距
    良好，行車速限為每小時七十公里等情，有前揭道路交通事故調查報告表可徵，
    且依被告之智識、能力亦無不能注意之情事，竟疏未注意與前車保持隨時可以煞
    停之安全距離，貿然以時速八、九十公里之高速向前超速行駛，致肇事使告訴人
    受傷，其過失情節，已甚明顯。而本件道路交通事故，經送臺灣省高屏澎區車輛
    行車事故鑑定委員會鑑定結果，亦認定：「一、乙○○駕駛重機車超速行駛未保
    持安全距離逅撞前車為肇事原因。二、甲○○無肇事因素。」有該委員會八十九
    年五月十七日高屏澎鑑字第八九○四六七號鑑定意見書影本附卷足憑。告訴人甲
    ○○因本件道路交通事故受傷，與被告乙○○之過失行為間並有相當之因果關係
    。本案事證已臻明確，被告乙○○過失傷害之犯行，洵堪認定。
三、被告乙○○駕車肇事，致告訴人甲○○受傷，核其所為，係犯刑法第二百八十四
    條第一項前段之普通過失傷害罪。被告乙○○肇事後，留在事故現場，對於未發
    覺之犯罪，主動向處理事故之員警坦承其為肇事者乙節，經處理事故員警劉明芳
    於原審審理中到庭結證綦詳（見原審八十九年十月七日訊問筆錄、原審卷第十五
    頁），為對未發覺之犯罪自首而接受裁判，應依刑法第六十二條前段之規定減輕
    其刑。
四、原審認被告乙○○罪證明確，予以論罪科刑，固非無見。惟查：刑法第四十一條
    已於中華民國九十年一月四日修正，同年月十日經總統公布施行，該條規定：「
    犯最重本刑為五年以下有期徒刑之刑之罪，而受六個月以下有期徒刑或拘役之宣
    告，因身體、教育、職業、家庭之關係或其他正當事由，執行顯有困難者，得以
    一元以上三元以下折算一日，易科罰金。但確因不執行所宣告之刑，難收矯正之
    效，或難以維持法秩序者，不在此限。」「併合處罰之數罪，均有前項情形，其
    應執行之刑逾六月者，亦同」；被告乙○○所犯刑法第二百八十四條第一項前段
    之普通過失傷害罪，係六月以下有期徒刑之罪，且科處拘役之刑，被告犯罪時間
    雖在上開條文修正生效前，然依刑法第二條第一項前段規定，行為後法律有變更
    者，原則上適用裁判時之法律，且經新舊法比較結果，新修正之條文對於易科罰
    金之條件有利於行為人，因此依刑法第二條第一項前段規定，被告所宣告之刑，
    均應依新修正之刑法第四十一條第一項規定，諭知如易科罰金之標準，原審未及
    比較適用，尚有未洽；且被告乙○○既尚未與被害人甲○○達成和解賠償損害，
    原審從輕判處拘役貳拾日，亦有未洽。檢察官上訴意旨雖未指摘易科罰金新舊法
    之比較適用，其指摘原審量刑過輕，為有理由，自應由本院將原判決予以撤銷改
    判。爰審酌被告犯後坦承犯行，並無不良前科，惟過失程度非輕，且迄今尚未與
    告訴人達成和解賠償損害，而告訴人受傷情形亦非輕微，至今仍未痊癒及告訴人
    業已自產險公司獲得部分保險金之填補等一切情狀，量處拘役伍拾日，並諭知易
    科罰金之折算標準。
據上論斷，應依刑事訴訟法第三百六十九條第一項前段、第三百六十四條、第二百九
十九條第一項前段，刑法第二條第一項前段、第二百八十四條第一項前段、第六十二
條前段、修正後刑法第四十一條第一項，罰金罰鍰提高標準條例第一條前段、第二條
，判決如主文。
本案經檢察官沈紹嘉到庭執行職務。
中    華    民    國      九十      年       二       月     二十七   日
                              臺灣高等法院高雄分院刑事第三庭
                                  審判長法官  莊秋桃
                                        法官  莊崑山
                                        法官  陳中和
右正本證明與原本無異。
不得上訴。
                                      書記官  梁美姿
中    華    民    國      九十      年       三       月      二      日
附錄：本判決論罪科刑法條：
刑法第二百八十四條第一項前段
  因過失傷害人者，處六月以下有期徒刑、拘役或五百元以下罰金。
                                                                        Ｄ


司法院資訊處製作；財團法人民間司法改革基金會備份。
